---
title: "metabarcoding with dada2: environment installation"
output:
  github_document:
    toc: true
    toc_depth: 2
---
# update VM configuration


``` {bash, results='hide'}
sudo apt-get update -y 
sudo apt-get install -y libbz2-dev
sudo apt-get install -y liblzma-dev
```

# package install

Following instruction on https://benjjneb.github.io/dada2/dada-installation.html
cela permet d'installer une première version de dada2 et puis obtenir la version actuelle de dada2 en mettant à jour vers Bioconductor 3.11.

```{r package install , fig.show="hide" , message = FALSE}
if (!requireNamespace("BiocManager", quietly = TRUE))
  install.packages("BiocManager")
BiocManager::install(version = '3.11')
BiocManager::install("dada2", version = "3.11")
```

# installation de package phangorn

ce package contient des méthodes d'estimation des arbres et des réseaux phylogénétiques

```{r , fig.show="hide" , message = FALSE}
BiocManager::install("phangorn")
```

# installation de DECIPHER

Outils de conservation, d'analyse et de manipulation de séquences biologiques

```{r , fig.show="hide" , message = FALSE}
BiocManager::install("DECIPHER")
```

# installation de gridExtra

Fournit un certain nombre de fonctions au niveau de l'utilisateur pour travailler avec des graphiques «en grille», notamment pour organiser plusieurs tracés basés sur une grille sur une page et dessiner des tableaux.

```{r , fig.show="hide" , message = FALSE}
install.packages("gridExtra")
```

# File description

Ici on descrit cran_package en tant que Shiny....
on fait la même chose pour github_package on disant que c'est jfu...

```{r , fig.show="hide" , message = FALSE}
.cran_packages <- c( "shiny","miniUI", "caret", "pls", "e1071", "ggplot2", "randomForest", "dplyr", "ggrepel", "nlme", "devtools",
                  "reshape2", "PMA", "structSSI", "ade4",
                  "ggnetwork", "intergraph", "scales")
.github_packages <- c("jfukuyama/phyloseqGraphTest")
.bioc_packages <- c("genefilter", "impute")
```

on install cran_package et github_package et aussi bioc_package

```{r , fig.show="hide" , message = FALSE , warning = FALSE}
install.packages(.cran_packages)
devtools::install_github(.github_packages)
BiocManager::install(.bioc_packages)
library(vegan)
```

# installation de package DESeq2

Estimer la dépendance de la variance-moyenne dans les données de dénombrement à partir de tests de séquençage à haut débit et tester l'expression différentielle basée sur un modèle utilisant la distribution binomiale négative

```{r , fig.show="hide" , message = FALSE}
BiocManager::install("DESeq2")
```

# installation de structSSI

la fonction install_local est vectorisée, elle permet d'installer plusieurs packages en une seule commande.

```{r , fig.show="hide" , message = FALSE, results='hide', warning = FALSE}
library(devtools)
install_local("./structSSI_1.1.1.tar.gz")
```

```{bash, results='hide'}
wget https://cran.r-project.org/src/contrib/Archive/structSSI/structSSI_1.1.1.tar.gz
```

# installation de package phyloseq

Le package phyloseq est un outil pour importer, stocker, analyser et afficher graphiquement des données de séquençage phylogénétique complexes qui ont déjà été regroupées en unités taxonomiques opérationnelles (OTU), en particulier lorsqu'il existe des échantillons de données associés, un arbre phylogénétique, et / ou attribution taxinomique des OTU.

```{r , fig.show="hide" , message = FALSE}
BiocManager::install('phyloseq')
```

# installation de package ggplot2

le package ggplot2 permet de créer une visualisation graphique élégante des données.

```{r , fig.show="hide" , message = FALSE}
BiocManager::install('ggplot2')
```

# installation de package Biostrings

le package biostrings permet une manipulation efficace des chaînes biologiques.

```{r , fig.show="hide" , message = FALSE}
BiocManager::install('Biostrings')
```


